【裁判字號】    98,簡,47
【裁判日期】    980729
【裁判案由】    綜合所得稅
【裁判全文】
臺中高等行政法院裁定
                                        98年度簡字第47號
原      告  甲○○
被      告  財政部臺灣省中區國稅局
代  表  人  乙○○
訴訟代理人  丁○○
被      告  財政部
代  表  人  丙○○
上列當事人間因綜合所得稅事件，原告不服財政部中華民國98年
4月17日台財訴字第09800119140號訴願決定，提起行政訴訟，本
院裁定如下︰
    主  文
原告之訴駁回。
訴訟費用由原告負擔。
    事實及理由
一、按「人民因中央或地方機關之違法行政處分，認為損害其權
    利或法律上之利益，經依訴願法提起訴願而不服其決定，或
    提起訴願逾3個月不為決定，或延長訴願決定期間逾2個月不
    為決定者，得向高等行政法院提起撤銷訴訟。」、「原告之
    訴，有起訴不備其他要件者，行政法院應以裁定駁回之。」
    為行政訴訟法第4條第1項及第107條第1項第10款所明定。是
    提起撤銷訴訟，應先經過訴願程序始得為之，若未經訴願程
    序而逕行向行政法院起訴，即為法所不許。
二、本件原告起訴意旨略以：原告於復查申請書原列原告及林讚
    勳2人為申請人，經被告要求受任人林讚勳須於申請人中刪
    除，始得進行復查審核，此從原處分資料即可得知，故自該
    時起即依委任人意見只用林讚勳名義提起訴願。又本件爭執
    點在於被告以民法親屬編扶養之定義，以原告列報3名受扶
    養人之父親林騰飛有財產收入而予剔除，惟林騰飛收入微薄
    ，亦有雲林縣政府98年2月13日府社障字第0980600142號函
    及雲林縣西螺鎮公所代為轉發核定林騰飛為最低生活費未達
    1.5倍之通知書，即近貧認定書，其無法扶養3名小孩。被告
    復於96年度依同樣事由補徵新臺幣（下同）3萬多元。請被
    告提供林騰飛95、96年度之所得及財產資料，以便鈞院判斷
    被告所言是否屬實等情，並聲明求為判決(1)撤銷訴願決定及
    原處分（復查決定）。(2)發還被告對原告補徵之95年度及96
    年度之稅款計5萬多元。
三、經查，本件原告95年度綜合所得稅結算申報，原列報扶養其
    他親屬林采芳、林清新及林明亮等3人免稅額231,000元。經
    被告初查以渠等父母有所得及財產，非無扶養能力，乃予剔
    除，並核定綜合所得總額673,375元，綜合所得淨額442,750
    元，補徵應納稅額18,952元。原告不服，申請復查，未獲變
    更，嗣以原告之父親林讚勳名義提起訴願，經訴願決定機關
    以林讚勳既非復查決定書之申請人，亦非本件綜合所得稅之
    納稅義務人或利害關係人，難謂為當事人適格，而為不受理
    之決定。則原告提起本件訴訟尚未經訴願程序甚明，依首開
    說明，原告逕行提起本件行政訴訟，聲明求為判決撤銷訴願
    決定及原處分（復查決定），並請求被告應發還補徵之95年
    度及96年度之稅款，於法不合，應予駁回。
四、次按「經訴願程序之行政訴訟，其被告為左列機關：一、駁
    回訴願時之原處分機關。．．．」行政訴訟法第24條第1款
    定有明文。原告於訴狀誤列被告機關者，依行政訴訟法第10
    7條第2項準用第1項規定，固應定期命當事人補正，但如起
    訴狀已列適格的被告機關，又再贅列其他機關為被告者，應
    逕以裁定駁回其他贅列之被告機關。查原告因不服95年度綜
    合所得稅事件，經被告補徵應納稅額18,952元，已如前述，
    是原處分機關即為被告財政部臺灣省中區國稅局，依行政訴
    訟法第24條第1款之規定，本件適格之被告應為被告財政部
    臺灣省中區國稅局，並非財政部，原告將財政部贅列為被告
    ，自屬當事人不適格，依前揭說明，應併予駁回之。本件既
    以程序駁回，則兩造實體上之主張，即無審究之必要。又原
    告委任林讚勳為訴訟代理人，本件為稅務行政事件，依行政
    訴訟法第49條第2項規定，應以律師或會計師始得為之，惟
    原告未提出林讚勳具有律師或會計師資格之證明，其委任即
    為不合法，均附此敘明。
五、依行政訴訟法第236條、第107條第1項第10款、第104條、民
    事訴訟法第95條、第78條，裁定如主文。
中    華    民    國    98    年     7    月    29    日
                臺中高等行政法院第二庭
                                法  官  林  秋  華
以上正本證明與原本無異。
如不服本裁定，應於裁定送達後10日內，以本訴訟事件所涉及之
法律見解具有原則性者，始得向本院提出抗告狀並表明抗告理由
，經最高行政法院許可，否則不得抗告；如於本裁定宣示後送達
前提起抗告者，應於裁定送達後10日內補提抗告理由書（均應依
對造人數提出繕本）。
中    華    民    國    98    年     7    月    31    日
                                書記官  李  孟  純


司法院資訊處製作；財團法人民間司法改革基金會備份。
